【裁判字號】    99,上易,2350
【裁判日期】    991222
【裁判案由】    妨害自由
【裁判全文】
臺灣高等法院刑事判決                99年度上易字第2350號
上  訴  人    臺灣板橋地方法院檢察署檢察官
被      告    陳國華
上列上訴人因被告恐嚇危害安全案件，不服臺灣板橋地方法院九
十九年易字第一五九七號，中華民國九十九年八月卅一日第一審
判決（起訴案號：臺灣板橋地方法院檢察署九十九年度偵字第六
六四五、一二０八三號），提起上訴，本院判決如下：
    主  文
上訴駁回。
    理  由
一、本案經本院審理結果，認原審以被告陳國華手持鐵拐係於爭
    吵過程中一瞬間之舉動，且有無以言詞恫嚇告訴人亦有所不
    明，另告訴人在互罵爭吵中亦疑有持椅子對峙動作，當時有
    無因被告動作而心生畏懼，亦非無疑義，乃就公訴人起訴被
    告涉犯恐嚇危害安全部分，為被告無罪之諭知，認事採証，
    要無違誤，應予維持，除以下補充理由之說明外，並引用第
    一審判決書所記載之證據及理由（如附件）。
二、公訴人上訴意旨略以：被告坦認當日有持打蛋糕用之鐵枴，
    將之舉高面對告訴人之動作，參酌當時被告與告訴人尚在口
    角爭執中之情狀，顯係為威嚇告訴人，主觀上恐嚇犯意，昭
    然若揭。又被告於警偵訊，均未供述告訴人有拿椅子對峙，
    其答辯顯係推諉之詞，而證人王首富雖於原審証稱告訴人也
    有拿椅子，惟對當日細節另稱不太記得等語，顯見已有記憶
    模糊，則其稱告訴人亦有拿椅子部份，是否確出於記憶所為
    ，亦或迎合其雇主，容有可疑，原判決未就上情訊問告訴人
    而逕認告訴人並未因此心生畏懼，恐有未盡調查之失。再縱
    令告訴人有持椅子，然亦有可能係面對被告恐嚇犯行之防禦
    ，原判決未具理由，逕推認告訴人係出於攻擊意思而持椅子
    對峙，亦有不備理由之憾，是上訴請求更為適法之判決等語
    。
三、經查，本案經被告提出其與告訴人住處前巷道之監視錄影帶
    ，經本院勘驗結果：告訴人先手拿一紙張出現螢幕畫面，隨
    即消失，嗣十時四十二分廿六秒，告訴人再出現面對鏡頭向
    一在旁工作男子之方向叫囂，但該男子未為搭理，仍低頭工
    作，告訴人突衝向該男子，並打翻該男子工作檯上物品，男
    子退到旁邊，告訴人繼續對該屋內叫囂，四十三分十一秒，
    屋內突有一鐵盆飛過告訴人頭部上方，告訴人亦馬上拿一鐵
    盆丟進屋內，被告隨即自屋內衝出推告訴人一下，告訴人退
    了一步，屋內出來兩位男子拉阻被告，畫面右上角出現一阿
    婆，告訴人仍繼續叫罵，四十三分卅秒，被告上前與告訴人
    互相推打，二名男子即上前拉開被告，被告入屋內，告訴人
    向前離開但又回頭續向屋內指罵，阿婆趨前欲推離告訴人，
    惟未能將告訴人推離，告訴人仍續叫罵，四十三分四十秒，
    見告訴人彎腰拿起板凳又放下，四十六秒有水自屋內潑出，
    阿婆趨前一再推離告訴人，至四十四分廿五秒方將告訴人推
    離現場等情，有本院勘驗錄在卷可稽。是螢幕畫面雖均未見
    被告持打蛋機之攪拌鐵棒，然告訴人確有彎腰拿板凳又放下
    之動作，則証人王首富於原審証稱：老闆在洗枴子（指打蛋
    機之攪拌棒）時，告訴人在罵，老闆只是手舉高而已，老闆
    有拿鐵拐，但告訴人也有拿門口的木椅（原審卷第五九頁反
    面～六０頁筆錄）一情，即與前開錄影攝得情況相符，是告
    訴人於與被告互毆後，被告已入屋內，其仍回頭續對屋內之
    被告為叫罵，則告訴人在四十三分四十秒彎腰拿起板凳又放
    下，衡情應係對應被告之舉動致之，則証人王首富前開証述
    ，自應與事實相符，足堪採信。
四、再查，本案被告自始否認於舉高打蛋機之攪拌棒時並有出言
    恫稱『要敲死你』一語，而在場証人王首富、蔡宏志雖係被
    告員工，但仍証陳被告有拿鐵拐，顯未為迴護，但仍均未証
    及有聽聞被告為該恫稱。且告訴人嗣至本院亦稱：被告當時
    只有把器具舉起，我當時雖然有被嚇到，但對被告有沒有說
    要敲死我，不太確定（本院九十九年十二月八日審判筆錄第
    四頁）一語，要均無証據足認被告有對告訴人施『要敲死你
    』之恫稱。另衡以前開錄影畫面顯示，告訴人自始叫罵，並
    先翻打被告員工清洗檯上之器具，對嗣飛過其頭部上方之鐵
    盆，亦馬上擲一鐵盆反擊，並與被告推打互毆，毫不示弱，
    推打完後，仍有回頭叫罵狀，期間並有彎腰拿起板凳再放下
    之舉，惟又持續叫罵，經一阿婆推促一分多鐘方才離開現場
    等情，是退步而言，若期間被告真有舉鐵拐並為恫稱，亦難
    認告訴人有因被告之言舉而有心生畏懼之情。
五、綜合上開卷證，本案尚不足使本院得被告有施恐嚇恫稱，或
    其舉打蛋機之攪拌鐵棒亦係施恐嚇之舉，亦或告訴人有因而
    心生畏怖之確信心証。此外，復查無其他積極證據證明被告
    此部分之犯行，乃原審以不能証明被告恐嚇犯行，而為無罪
    之諭知，洵無違誤。公訴人猶執前詞上訴，為無理由，應予
    駁回。
六、據上論斷，應依刑事訴訟法第三百六十八條、第三百六十四
    條、第三百七十三條，判決如主文。
本案經檢察官李叔芬到庭執行職務。
中    華    民    國  九十九  年   十二   月   廿二   日
                  刑事第四庭審判長法  官  陳筱珮
                                  法  官  孫惠琳
                                  法  官  陳玉雲
以上正本證明與原本無異。
不得上訴。
                                  書記官  柳秋月
中    華    民    國    99    年    12    月    23    日

司法院資訊處製作；財團法人民間司法改革基金會備份。
